【裁判字號】    98,易,834
【裁判日期】    980511
【裁判案由】    贓物等
【裁判全文】
臺灣臺北地方法院刑事判決               98年度易字第834號
公  訴  人  臺灣臺北地方法院檢察署檢察官
被      告  丙○○
                    （現在臺灣臺北看守所羈押中）
            丁○○
                    （另案在臺灣臺北監獄執行中）
            甲○○
上列被告等因贓物等案件，經檢察官提起公訴（98年度偵字第65
90號、第7120號），被告於準備程序中就被訴事實為有罪之陳述
，經本院合議庭裁定改用簡式審判程序，本院判決如下：
    主  文
丙○○攜帶兇器竊盜，共玖罪，均累犯，各處有期徒刑柒月，扣
案如附表一所示之物沒收。應執行有期徒刑壹年陸月，扣案如附
表一所示之物沒收。
丁○○故買贓物，共陸罪，各處拘役拾日，如易科罰金，均以
新臺幣壹仟元折算壹日。應執行拘役玖拾日，如易科罰金，以新
臺幣壹仟元折算壹日。
甲○○故買贓物，處拘役拾日，如易科罰金，以新臺幣壹仟元
折算壹日。
    事  實
一、丙○○曾因竊盜案件，經臺灣士林地方法院以96年度易字第
    1717號判決處有期徒刑7 月確定，甫於民國97年4 月14日因
    徒刑執行完畢出監。詎其仍不知悔改，復均意圖為自己不法
    之所有，各別基於持有兇器竊盜之故意，自97年11月間某日
    起，分別在附表二所示之時、地，均持如附表一所示客觀上
    足對人之生命、身體安全構成威脅、具危險性之兇器鋼鎖剪
    1 把，剪斷如附表二所列被害人所有之腳踏車車鎖後，竊取
    如附表二所列之腳踏車，並於竊得之同日，即在臺北市○○
    區○○街39之11號及臺北市龍山寺捷運站3 號出口等處，以
    新臺幣（下同）800 元至4,000 元不等之代價，將如附表二
    編號1 至8 所示之竊得腳踏車分別出售予知情之收贓業者丁○○6 次、甲○○1 次及1 名不詳年籍、姓名之成年收贓業
    者1 次。而丁○○、甲○○均明知丙○○竊取他人之腳踏車
    ，仍分別基於故買贓物之故意，以上開顯不相當之代價，由
    丁○○分6 次故買如附表二編號1 至編號6 所示之贓物，並
    由甲○○故買如附表二編號8 所示之贓物。嗣於98年2 月7
    日下午17時20分許，丙○○在臺北市大安區○○○路與信義
    路口之大安森林公園旁行竊得手後，為警查獲（此部分犯行
    業經本院另以98年度易字第784 號判決判處有期徒刑10月）
    ，並經警循線追查，陸續得知上開被告如附表二編號1 至5
    所示之犯行。然丙○○仍分別以上開所示之方式為附表二編
    號6 至9 所示之加重竊盜犯行，直至如附表二編號9 所示之
    時、地，即於98年3 月13日下午16時50分許，在臺北市○○
    區○○路10 1大樓對面停車格，竊取如附表二編號9 所列之
    腳踏車得手後，經警當場查獲，並扣得被告所有供竊盜之用
    如附表一所示之鋼鎖剪1 把。
二、案經臺北市政府警察局大安分局及信義分局報請臺灣臺北地
    方法院檢察署檢察官偵查起訴，於本院準備程序進行中，丙○○、丁○○、甲○○先均就被訴事實為有罪之陳述，經本
    院合議庭裁定改行簡式審判程序。
    理  由
一、上開犯罪事實，業據被告丙○○、丁○○、甲○○坦承不諱
    ，並經被害人東野彩子（臺灣臺北地方法院檢察署98年度偵
    字第6590號卷，下稱偵卷一第28頁）、林恆毅（見偵卷一第
    29頁）、蘇聖元（見偵卷一第30頁至第32頁）、蘇樂（見臺
    灣臺北地方法院檢察署98年度偵字第7120號卷，下稱偵卷二
    第75頁至第77頁）及乙○○（見偵卷二第10頁）指訴綦詳，
    且有臺北市政府警察局大安分局贓物認領保管收據3 紙（見
    偵卷一第38頁至第40頁）、臺北市政府警察局信義分局贓物
    認領保管收據1 紙（見偵卷二第62頁）、被告丙○○行竊地
    點及竊得腳踏車相片19張（見偵卷一第49頁至第58頁）、被
    告丁○○所故買腳踏車之相片18張（見偵卷一第43頁至第48
    頁）、查獲丁○○藏放所故買腳踏車相片3 張（見偵卷一第
    41頁至第42頁）、信義分局查獲腳踏車竊盜案件相片15張（
    見偵卷第63頁至第73頁）、扣案之鋼索剪及遭剪斷之鍊條鎖
    相片1 張（見偵卷二第63頁）、大安分局扣押物品（6 台腳
    踏車）目錄表1 份（見偵卷一第41頁至第42頁）、信義分局
    扣押物品（1 支鋼索剪）清單1 紙（見本院卷第37頁）附卷
    可憑，是被告3 人之任意性自白有上開證據足資佐證，堪認
    與事實相符，應予採信。綜上，本案事證明確，被告丙○○
    、丁○○、甲○○3 人之犯行洵堪認定，均應予依法論罪科
    刑。
二、按刑法第321 條第1 項第3 款之攜帶兇器竊盜罪，係以行為
    人攜帶兇器竊盜為其加重條件，此所謂兇器，其種類並無限
    制，凡客觀上足對人之生命、身體、安全構成威脅，具有危
    險性之兇器均屬之，且祇須行竊時攜帶此種具有危險性之兇
    器為已足，並不以攜帶之初有行兇之意圖為必要；亦即行為
    人攜帶兇器有行兇之可能，客觀上具有危險性，即為已足，
    至其主觀上有無持以行兇或反抗之意思，尚非所問（最高法
    院79年臺上字第5253號判例意旨及同院74年度第3 次刑事庭
    會議決議意旨參照）。查本件被告丙○○行竊時所使用之鋼
    索剪一般均係以金屬材質製成，且其質地堅硬銳利，客觀上
    足以對於他人之生命、身體構成威脅而具有危險性，自屬刑
    法所謂兇器甚明，是核被告丙○○所為，係犯刑法第321 條
    第1 項第3 款之攜帶兇器加重竊盜罪。而核被告丁○○、甲○○所為，均係犯刑法第349 條第2 項之故買贓物罪。又被
    告丙○○分別為上開9 次加重竊盜犯行，犯意各別，應予分
    論併罰，且被告丁○○分別為上開6 次故買贓物犯行，犯意
    亦各別，亦應予分論併罰。又被告丙○○曾因竊盜案件，經
    臺灣士林地方法院以96年度易字第1717號判決處有期徒刑7
    月確定，業於97年4 月14日因徒刑執行完畢出監，已執行完
    畢等情，有臺灣高等法院被告前案紀錄表1 份在卷足徵（見
    本院卷第10頁至第20頁），是被告丙○○於前次有期徒刑之
    執行完畢後，5 年以內故意再犯本件有期徒刑以上之罪，為
    累犯，應依刑法第47條第1 項規定，加重其刑。爰審酌被告
    丙○○前曾犯竊盜犯行，已如前述，素行不佳，今僅因缺錢
    花用即再為本件如附表二所示之加重竊盜犯行，而被告丁○○、甲○○2 人明知被告丙○○所兜售之腳踏車係來路不明
    之贓物，竟仍加以收購，以圖轉賣牟取私利，增加被害人回
    復其持有財物之困難，助長竊盜風氣之犯罪動機，故顯見被
    告3 人之法治觀念均甚為薄弱，另衡酌被告丙○○竊取腳踏
    車之數量，被告丁○○、甲○○分別故買遭竊腳踏車之數量
    ，及如附表二編號1 、2 、6 、7 、9 所示之腳踏車均已由
    被害人取回，暨因被告3 人於本院審理時均坦承全部犯行，
    是渠等犯後態度非差等一切情狀，分別量處如主文所示之刑
    ，及就被告丁○○、甲○○部分，諭知易科罰金之折算標準
    ，並就被告丙○○、丁○○部分，定其應執行之刑，以示懲
    儆。至於扣案如附表一所示之鋼索剪1 支，係供本件加重竊
    盜犯罪所用之物，且為被告丙○○所有，業據被告丙○○供
    承在卷，爰依刑法第38條第1 項第2 款之規定宣告沒收之。
三、另起訴書雖以對被告丙○○單純施以刑罰，難收矯正之效，
    爰聲請併宣告強制工作等語。惟按「有犯罪之習慣或因遊蕩
    或懶惰成習而犯罪者，於刑之執行前，令入勞動場所，強制
    工作。」，刑法第90條第1 項定有明文。是依上開規定，令
    被告於刑之執行前，入勞動場所強制工作者，應以被告「有
    犯罪習慣或因遊蕩、懶惰成習而犯罪」為前提，並應有具體
    之事實以資證明，而非一有犯罪前科、累犯或被告犯有數案
    件等情形，即得認為有犯罪之習慣。經查，本件被告曾有前
    揭竊盜前科，已如前述，雖可謂其素行不佳，惟被告自承係
    因需繳房租及生活費而犯本件竊盜犯行，據此實難謂被告染
    有犯罪習慣，況亦查無其他具體事證，得據以認定被告確有
    犯罪習慣，或因遊蕩、懶惰成習而犯罪。此外，本院於量刑
    時，已將被告之前科、曾為數次竊盜犯行等上開各情，併予
    納入考量，而認被告經本件刑罰之宣告及執行，應已足以收
    教化矯治之效，改正其犯罪觀念，況改正被告竊盜犯行之有
    效方法，在於提供適當之更生保護、就業機會及社會扶助等
    ，並非僅有執行強制工作之保安處分一途，而強制工作之保
    安處分係就被告人身自由之長期且嚴格之限制，自應從嚴認
    定之。是揆諸上揭規定與說明，本院認本件尚無併予諭知強
    制工作之必要，併此敘明。
四、據上論斷，應依刑事訴訟法第273 條之1 第1 項、第299 條
    第1 項前段，刑法第321 條第1 項第3 款、第349 條第2 項
    、第47條第1 項、第38條第1 項第2 款、第41條第1 項、第
    55條第5 款、第6 款，刑法施行法第1 條之1 ，判決如主文
    。
本案經檢察官楊雅清到庭執行職務。
中    華    民    國    98    年    5     月   11    日
                  刑事第十七庭法  官  葉力旗
上正本證明與原本無異。
如不服本判決，應於判決送達後10日內向本院提出上訴狀 (應抄
附繕本)。
                              書記官    林碧華
中    華    民    國    98    年    5    月    11    日
附錄本案論罪科刑法條全文：
（一）中華民國刑法第321條：
犯竊盜罪而有左列情形之一者，處6月以上、5年以下有期徒刑：
一、於夜間侵入住宅或有人居住之建築物、船艦或隱匿其內而犯
    之者。
二、毀越門扇、牆垣或其他安全設備而犯之者。
三、攜帶兇器而犯之者。
四、結夥3人以上而犯之者。
五、乘火災、水災或其他災害之際而犯之者。
六、在車站或埠頭而犯之者。
前項之未遂犯罰之。
（二）中華民國刑法第349條：
收受贓物者，處 3 年以下有期徒刑、拘役或 5 百元以下罰金。
搬運、寄藏、故買贓物或為牙保者，處5 年以下有期徒刑、拘役
或科或併科 1 千元以下罰金。
因贓物變得之財物，以贓物論。
附表一：鋼索剪壹把
附表二：
┌──┬────┬─────┬────┬───────┬───────────┬─────┐
│編號│被害人  │腳踏車廠牌│車身號碼│犯罪時間      │犯罪地點              │收贓者    │
├──┼────┼─────┼────┼───────┼───────────┼─────┤
│ 1  │林恆毅  │BILTEMA   │271017  │97年11月間    │臺北市中正區捷運中正紀│丁○○    │
│    │        │          │        │              │念堂站5號出口旁       │          │
├──┼────┼─────┼────┼───────┼───────────┼─────┤
│ 2  │蘇聖元  │Top bike  │YJ712087│97年12月間    │臺北市中正區臺北火車站│ 同上     │
│    │        │          │        │              │東邊出口自行車停車場內│          │
├──┼────┼─────┼────┼───────┼───────────┼─────┤
│ 3  │不詳    │美利達    │AF502086│97年12月間    │臺北市中山區美麗華百貨│ 同上     │
│    │        │          │        │              │公司外腳踏車停車場第  │          │
│    │        │          │        │              │254號停車格           │          │
├──┼────┼─────┼────┼───────┼───────────┼─────┤
│ 4  │不詳    │捷安特    │GS7Q8015│98年1月間     │臺北市士林區劍潭捷運站│ 同上     │
│    │        │          │        │              │旁自行車停車場內      │          │
├──┼────┼─────┼────┼───────┼───────────┼─────┤
│ 5  │不詳    │捷安特    │GJ5M0387│98年1月間     │臺北市士林區劍潭捷運站│ 同上     │
│    │        │          │        │              │旁自行車停車場內      │          │
├──┼────┼─────┼────┼───────┼───────────┼─────┤
│ 6  │東野彩子│捷安特    │GX8E5417│98年2月11日   │臺北市○○區○○路88  │ 同上     │
│    │        │          │        │              │號前                  │          │
├──┼────┼─────┼────┼───────┼───────────┼─────┤
│ 7  │蘇樂    │捷安特    │GB778916│98年2月26日   │臺北市○○區○○路90  │ 不詳     │
│    │        │          │        │晚間19時30分許│號前                  │          │
├──┼────┼─────┼────┼───────┼───────────┼─────┤
│ 8  │不詳    │SAMURAI   │GS07J100│98年3月8日    │臺北市○○區○○路19  │甲○○    │
│    │        │          │801     │晚間19時許    │號新光三越百貨公司A4  │          │
│    │        │          │        │              │館後方，近忠孝東路5段 │          │
│    │        │          │        │              │20巷處鐵柱旁          │          │
├──┼────┼─────┼────┼───────┼───────────┼─────┤
│ 9  │乙○○  │KHS       │無      │98年3月13日   │臺北市○○區○○路101 │  無      │
│    │        │          │        │下午16時50分許│大樓斜對面            │          │
└──┴────┴─────┴────┴───────┴───────────┴─────┘


司法院資訊處製作；財團法人民間司法改革基金會備份。
